【裁判字號】    97,簡,1215
【裁判日期】    970801
【裁判案由】    違反著作權法
【裁判全文】
臺灣屏東地方法院刑事判決              97年度簡字第1215號
公  訴  人  臺灣屏東地方法院檢察署檢察官
被      告  甲○○
上列被告因違反著作權法案件，經檢察官提起公訴（97年度偵字
第2883號），經被告自白犯罪，本院合議庭認為宜以簡易判決處
刑，裁定改依簡易判決處刑如下：
    主  文
甲○○明知係侵害著作財產權之重製光碟而散布，處有期徒刑陸
月，如易科罰金，以新台幣壹仟元折算壹日。扣案如附表一所示
之盜版遊戲光碟共計肆佰貳拾柒片及盜版遊戲光碟目錄本，均
沒收。
    事實及理由
一、甲○○係設於屏東縣東港鎮○○路248 號之「大千電視遊戲
    王國」負責人，明知附表所示之遊戲光碟均為日商新力電腦
    娛樂股份有限公司（下稱新力公司）享有著作財產權之遊戲
    軟體著作，非經該著作財產權人同意或授權不得擅自重製、
    販賣，且「Play Station」、「PS設計圖」等商標圖樣，係
    新力公司向我國經濟部中央標準局（現改制為智慧財產局）
    申請核准註冊，取得商標專用權，指定使用於電視遊樂器、
    電腦、錄有電腦程式之磁碟、磁卡、磁帶及光碟等商品，且
    仍在專用期間內，任何人未經該商標專用權人之同意或授權
    ，不得於同一商品，使用相同於此等註冊商標之商品，或將
    此商品陳列及販賣，而附表所示之遊戲光碟，係侵害新力公
    司著作權及商標專用權之物，透過電視遊戲器之執行，在電
    視畫面上會出現「Play Station」、「PS設計圖」等商標圖
    樣，其中附表編號1 至12、14至16、18、27至33、35至37、
    39 、40 、44、55至57、59、60、62至78、80至98、101 、
    103 、104 、106 至110 所示之遊戲光碟之外觀亦使用上開
    商標，而為相同之使用，致與新力公司所產銷之真品混淆。
    詎其為牟取不法利益，竟基於販賣、散布新力公司享有商標
    權及著作權之如附表所示之盜版遊戲光碟之集合犯意，自民
    國97年2 月初起，迄97年4 月29日下午3 時10分許為警查獲
    止，以每片新臺幣（下同）50元之代價，向真實姓名年籍不
    詳綽號「阿智」之成年男子購入後，在上址「大千電視遊戲
    王國」擺放盜版遊戲光碟目錄3 本，供不特定顧客選購，而
    以每片200 元代價賣出之方式，販賣盜版遊戲光碟。嗣於97
    年4 月29日下午3 時10分許，為警持搜索票前往上址搜索而
    查獲，並扣得如附表所示之仿冒之遊戲光碟共計427 片及其
    所有供犯罪所用之盜版遊戲光碟目錄3 本等物，而查知上情
    。
二、上開犯罪事實，業據被告坦承不諱，核與證人即新力公司之
    代理人乙○○指訴之情節相符，並有新力公司出具之鑑識證
    明與鑑識結果各1 份、中華民國商標註冊證及經濟部智慧財
    產局商標資料檢索各2 份、搜索扣押筆錄、扣押物品目錄表
    各1 份及查獲現場相片等在卷可憑，另有扣案之盜版遊戲光
    碟共計427 片、盜版遊戲光碟目錄3 本可資佐證，被告自白
    與事實相符，足堪採信，其上開犯行，事證已臻明確，應依
    法論科。
三、論罪科刑：
(一)、按外國人著作之保護，除合於著作權法第4 條第1 款及第2
    款情形之一，得依我國著作權法享有著作權外，如條約或協
    定另有約定應予保護之情形，並經立法院議決通過者，亦應
    受我國著作權法保護，此觀同條但書之規定自明。又著作完
    成於世界貿易組織協定在中華民國管轄區域內生效日之前，
    未依歷次本法規定取得著作權而依本法所定著作財產權期間
    計算仍在存續中（50年）者，除本章另有規定外，適用本法
    ，著作權法第106 條之1 第1 項本文定有明文。準此而論，
    我國於91年1 月1 日加入世界貿易組織後，參酌著作權法第
    106 條之1 第1 項本文規定，如外國人國籍為世界貿易組織
    者，其著作發行日在91年1 月1 日之後者，當受我國著作權
    法保護，如著作發行日在91年1 月1 日之前者，倘若未依我
    國歷次著作權法之規定取著作權者，則自91年1 月1 日起，
    依我國著作權法規定之著作權期間計算，仍屬有效之殘餘期
    間內，亦可受我國著作權法保護。查本件觀之新力公司所提
    出之著作權資料，該著作發行日均在77年之後，如著作發行
    日在77年至90年12月30日間，因日本為世界貿易組織會員國
    ，縱上開著作之前均未在我國取得著作權，依著作權法第
    106 條之1 第1 項本文規定，因仍屬在有效之殘餘期間內，
    亦可受我國著作權法保護；如著作發行日在91年1 月1 日之
    後，當然受我國著作權法之保護。從而，如附件一所示之著
    作，應受我國著作權法之保護。
(二)、次按商標法所稱商標之使用，指為行銷之目的，將商標用於
    商品、服務或其有關之物件，或利用平面圖像、數位影音、
    電子媒體或其他媒介物足以使相關消費者認識其為商標，商
    標法第6 條定有明文。本件如附表編號1 至12、14至16、18
    、27至33、35至37 、39 、40、44、55至57、59、60、62至
    78、80至98、101 、103 、104 、106 至110 之盜版遊戲光
    光碟之外觀使用「Play Station」、「PS設計圖」等商標圖
    樣，已如前述，自屬商標之使用行為；至於附表所示其餘盜
    版光碟之外觀，固未使用上開商標圖樣，消費者於買受當時
    未必直接接觸該等商標圖樣，惟該等光碟經由執行過程中，
    電視螢幕上即會出現上開商標圖樣，足使購買人認識其表彰
    商品之來源，如未經商標專用權人之同意或授權，將該商標
    圖樣燒錄儲存於光碟片，仍屬商標之使用行為。
(三)、核被告所為，係犯著作權法第91條之1 第3 項、第2 項之明
    知係侵害著作財產權之重製光碟而散布罪，及商標法第82
    條之明知未得商標權人同意，於同一商品使用相同之註冊商
    標商品而販賣罪。又刑事法若干犯罪行為態樣，本質上原具
    有反覆、延續實行之特徵，立法時既予特別歸類，定為犯罪
    構成要件之行為要素，則行為人基於概括之犯意，在密切接
    近之一定時、地持續實行之複次行為，倘依社會通念，於客
    觀上認為符合一個反覆、延續性之行為觀念者，於刑法評價
    上，即應僅成立一罪，俾免有重複評價、刑度超過罪責與不
    法內涵之疑慮；學理上所稱「集合犯」之職業性、營業性或
    收集性等具有重複特質之犯罪均屬之，例如經營、從事業務
    、收集、販賣、製造、散布等行為概念者是，此有最高法院
    95年度台上字第1079號判決意旨可資參照；本件被告多次販
    賣仿冒商品及明知係侵害著作財產權之重製光碟而散布行為
    ，係在密集期間內以相同之方式持續進行，未曾間斷，即具
    有反覆、延續實行之特徵，從而在行為概念上，縱有多次反
    覆為之之舉措，應均各僅成立集合犯一罪。次者，被告以一
    販賣行為同時觸犯著作權法第91條之1 第3 項、第2 項之明
    知係侵害著作財產權之重製光碟而散布罪及商標法第82條之
    明知未得商標權人同意，於同一商品使用相同之註冊商標商
    品而販賣罪，為想像競合犯，應從一重之著作權法第91條之
    1 第3 項、第2 項之罪論處。
(四)、爰審酌被告枉顧他人辛苦之智慧結晶，竟為圖不法利益而逕
    加散布，無視政府大力宣導尊重他人智慧財產權之法令，攫
    取著作財產權人應得之利益，已對著作權人之權益造成損害
    ，並擾亂市場秩序，影響我國致力保護智慧財產權之國際名
    譽；惟衡酌被告遭查扣之盜版遊戲光碟數量僅427 片，且其
    販售而散布之期間歷時非長，犯後坦認犯行、態度良好，無
    前科，有臺灣屏東地方法院檢察署刑案資料查註紀錄表、臺
    灣高等法院被告前案紀錄表在卷可按，及其犯罪手段平和等
    一切情狀，量處如主文所示之刑，並諭知易科罰金之折算標
    準。末扣案如附表所示之盜版遊戲光碟427 片及盜版遊戲光
    碟目錄3 本，均為被告用以犯著作權法第91條之1 第3 項之
    罪所用之物，不問屬於被告與否，均依著作權法第98條後段
    規定宣告沒收，至如附表編號1 至12、14至16、18、27至33
    、35至37、39、40、44、55至57、59、60、62至78、80至98
    、101 、103 、104 、106 至110 所示之盜版遊戲光碟亦侵
    害新力公司之商標權，應併依商標法第83條規定宣告沒收。
四、應依刑事訴訟法第449 條第2 項、第450 條第1 項，著作權
    法第91條之1 第3 項、第2 項、第98條，商標法第82條、第
    83條，刑法第11條、第55條、第41條第1 項前段，判決如主
    文。
中    華    民    國    97    年     8    月     1    日
                  刑事第五庭    法  官  陳秀慧
以上正本證明與原本無異。
如不服本判決應於收受本判決送達後十日內向本院提出上訴書狀
，其未敘述上訴理由者，並得於提起上訴後十日內向本院補提理
由書狀（均須按他造當事人之人數附繕本）「切勿逕送上級法院
」。
中    華    民    國    97    年    8     月    1     日
                                書記官  溫訓暖
附錄本判決論罪科刑法條：
著作權法第91條之1第3項、第2項
明知係侵害著作財產權之重製物而散佈或意圖散佈而公開陳列或
持有者，處3 年以下有期徒刑，得併科新臺幣7 萬元以上75萬元
以下罰金。
犯前項之罪，其重製物為光碟者，處6 月以上3 年以下有期徒刑
，得併科新臺幣20萬元以上2 百萬元以下罰金。但違反第87條第
4 款規定輸入之光碟，不在此限。
商標法第82條
明知為前條商品而販賣、意圖販賣而陳列、輸出或輸入者，處1
年以下有期徒刑、拘役或科或併科新臺幣5 萬元以下罰金。


司法院資訊處製作；財團法人民間司法改革基金會備份。
